【裁判字號】    99,訴,1893
【裁判日期】    990629
【裁判案由】    毒品危害防制條例
【裁判全文】
臺灣板橋地方法院刑事判決              99年度訴字第1893號
公  訴  人  臺灣板橋地方法院檢察署檢察官
被      告  甲○○
上列被告因違反毒品危害防制條例案件，經檢察官提起公訴（99
年度毒偵字第3867號），由本院合議庭裁定改依簡式審判程序審
理，並判決如下：
    主  文
甲○○施用第壹級毒品，累犯，處有期徒刑柒月，扣案之第壹級
毒品海洛因壹包（淨重零點貳貳公克）沒收銷燬，扣案之注射針
筒壹支沒收。
    事  實
一、甲○○前於民國91年間因施用毒品案件，經依臺灣板橋地方
    法院（下稱本院）裁定送觀察勒戒後，因認有繼續施用毒品
    之傾向，再由該院以91年度毒聲字第3473號裁定令入戒治處
    所施以強制戒治，其後於92年10月18日強制戒治期滿執行完
    畢，並由臺灣板橋地方法院檢察署檢察官以92年度戒毒偵字
    第360 號為不起訴處分確定；復於上開強制戒治執行完畢5
    年內之97年間因施用第1 級毒品案件，經臺灣板橋地方法院
    檢察署檢察官97年度毒偵字第4529號為緩起訴確定，緩起訴
    期間為97年9月5日至98年9月4日為止。此外，又於85、86年
    間因違反肅清煙毒條例等案件，先後經臺灣高等法院86年度
    上訴字第1013號、87年度上訴字第1636號判處應執行有期徒
    刑3年8月、3年9月確定，於86年6 月27日經入監執行，已先
    於89年2月19日縮刑假釋出監，嗣經撤銷假釋再於93年3月25
    日執行殘刑；復於91年間因持有第1級毒品案件，經本院91
    年度易字第2085號判處有期徒刑5月，並由臺灣高等法院91
    年度上易字第86號駁回上訴而確定，以及另於91年間因竊盜
    案件，經本院91年度易字第3233號判處有期徒刑4月確定，
    其後上開案件經臺灣高等法院96年度聲減字第2496號裁定減
    刑及分別合併定應執行刑，並經接續執行，甫於96年10 月
    16日執行完畢，詎其猶不知悔改，且未戒除毒癮，竟又基於
    施用第1級毒品海洛因之犯意，於99年4月28日晚上某時，在
    位於臺北縣板橋市○○街之永豐公園內，以將海洛因置於針
    筒後注射至體內之方式，施用毒品海洛因1次，嗣於99 年4
    月29日19時50分許，為警在臺北縣板橋市○○街53巷3弄12
    號旁當場查獲，並扣得其持有供施用海洛因之注射針筒1支
    、第1級毒品海洛因1包（淨重0.22公克），此間經警方採集
    其尿液送驗之結果，呈毒品鴉片類陽性反應，始循線查悉上
    情。
二、案經臺北縣政府警察局海山分局報告臺灣板橋地方法院檢察
    署檢察官偵查起訴。
    理  由
一、上開犯罪事實，業經被告甲○○於本院審理時自白不諱，並
    有台灣檢驗科技股份有限公司99年5 月14日UL/2010/40788
    號濫用藥物檢驗報告及臺北縣政府警察局海山分局毒品案件
    尿液檢體及姓名對照表各1份附卷可稽，以及扣案之第1級毒
    品海洛因（淨重0.22公克）及注射針筒1支可資佐證，足認
    被告自白要與事實相符。再者，被告有事實欄所示之施用毒
    品前科，亦有臺灣高等法院被告前案紀錄表1份在卷可參，
    是被告犯本件施用毒品海洛因之罪，其事證明確，應依法論
    科。
二、按施用第1 、2級毒品為犯罪行為，毒品危害防制條例第10
    條定有處罰明文。故施用第1 、2 級毒品者，依上揭規定本
    應科以刑罰，惟基於刑事政策，對合於一定條件之施用者，
    則依同條例第20條、第23條之規定，施以觀察、勒戒或強制
    戒治之保安處分。又毒品危害防制條例於92年7 月9 日修正
    公佈，自93年1 月9 日施行。其中第20條、第23條將施用毒
    品之刑事處遇程式，區分為「初犯」及「5 年內再犯」、「
    5 年後再犯」。依其立法理由之說明：「初犯」，經觀察、
    勒戒或強制戒治後，應為不起訴處分或不付審理之裁定；「
    5 年內再犯」者，因其再犯率甚高，原實施之觀察、勒戒及
    強制戒治既已無法收其實效，爰依法追訴或裁定交付審理。
    至觀察、勒戒或強制戒治執行完畢釋放後，「5 年後再犯」
    者，前所實施之觀察、勒戒或強制戒治已足以遮斷其施用毒
    品之毒癮，為期自新及協助其斷除毒癮，仍適用「初犯」規
    定，始應先經觀察、勒戒、強制戒治之程式。從而依該次修
    正後之規定，僅限於「初犯」及「5 年後再犯」二種情形，
    應先經觀察、勒戒或強制戒治之程式，此乃該條例第10條之
    例外規定。倘被告於5 年內已再犯，經依法追訴處罰，縱其
    第3 次（或第3 次以上）再度施用毒品之時間，在初犯經觀
    察、勒戒或強制戒治執行完畢釋放5 年以後，因與單純之「
    5 年後再犯」之情形有別，不合於「5 年後再犯」之例外規
    定；且因已於「5 年內再犯」，顯見其再犯率甚高，原實施
    觀察、勒戒或強制戒治，已無法收其實效，即應回歸原則性
    規定，由檢察官逕行起訴，依該條例第10條處罰（最高法院
    96年度台非字第69號判決可資參照）。查本件被告於91年間
    因施用毒品案件，經送觀察勒戒後，因認有繼續施用毒品之
    傾向，再入戒治處所施以強制戒治，其後於92年10月18日強
    制戒治期滿執行完畢，並由臺灣板橋地方法院檢察署檢察官
    以92年度戒毒偵字第360 號為不起訴處分確定；復於上開強
    制戒治執行完畢5 年內之97年間因施用第1 級毒品案件，經
    臺灣板橋地方法院檢察署檢察官97年度毒偵字第4529號為緩
    起訴確定，已如前述，則雖本件再犯之時間，係在「初犯」
    經強制戒治執行完畢釋放之5年以後，亦自屬「已於5年內再
    犯」後之施用毒品情形，應依該條例第10條處罰，合先敘明
    。
三、核被告所為，係犯毒品危害防制條例第10條第1 項之施用第
    1 級毒品罪。又其施用前後持有第1 級毒品海洛因之低度行
    為，應為施用第1 級毒品海洛因之高度行為所吸收，不另論
    罪。另查：被告於85、86年間因違反肅清煙毒條例等案件，
    先後經臺灣高等法院86年度上訴字第1013號、87年度上訴字
    第1636號各判處應執行有期徒刑3年8月、3年9月確定，於86
    年6月27日經入監執行，已先於89年2月19日縮刑假釋出監，
    嗣經撤銷假釋再於93年3月25日執行殘刑；復於91年間因持
    有第1級毒品案件，經本院91年度易字第2085號判處有期徒
    刑5月，並由臺灣高等法院91年度上易字第86號駁回上訴而
    確定，以及另於91年間因竊盜案件，經本院91年度易字第
    3233號判處有期徒刑4月確定，其後上開案件再由臺灣高等
    法院96年度聲減字第2496號裁定減刑及分別合併定應執行刑
    ，並經接續執行，甫於96年10月16日執行完畢一節，有臺灣
    高等法院被告前案紀錄表1份在卷足憑，其於5年以內故意再
    犯本件有期徒刑以上之罪，為累犯，應依刑法第47條第1項
    規定加重其刑。爰審酌被告前已有多次施用毒品之前科，並
    先後經觀察、勒戒及強制戒治之戒毒療程，始終未能戒除毒
    品之誘惑，且其正值壯年，尚有工作能力，竟不思努力工作
    ，尋求正常生活，僅因一時朋友之誘惑，即又開始沾染施用
    毒品之惡習，戕害身心不淺，並衡諸其生活狀況、施用毒品
    之手段、動機，以及目前已主動前往醫院接受美沙冬替代療
    法（有亞東紀念醫院診斷證明書1份附卷可參），犯後態度
    良好，尚具悔意等一切情狀，量處如主文所示之刑，以資警
    惕。至扣案之第1級毒品海洛因1包（淨重0.22公克），係查
    獲之第1級毒品，不問屬於犯人與否，應依毒品危害防制條
    例第18條第1項前段之規定宣告沒收銷燬之；扣案之注射針
    筒1支，則係被告所有供施用毒品海洛因之物，爰刑法第38
    條第1項第2款規定併予宣告沒收。
四、末按「除被告所犯為死刑、無期徒刑、最輕本刑為3 年以上
    有期徒刑之罪或高等法院管轄第一審案件者外，於前條第1
    項程序進行中，被告先就被訴事實為有罪之陳述時，審判長
    得告知被告簡式審判程序之旨，並聽取當事人、代理人、辯
    護人及輔佐人之意見後，裁定進行簡式審判程序。」刑事訴
    訟法第273條之1第1 項定有明文。查本件被告所犯毒品危害
    防制條例第10條第1 項之罪，並非最輕本刑為3 年以上有期
    徒刑之罪，且被告於本院99年6 月15日準備程序進行中，復
    就被訴之事實為有罪之陳述，經告知被告簡式審判程序之旨
    ，被告及公訴人對於本件改依簡式審判程序審理均表示同意
    ，是本院即依前揭刑事訴訟法規定，裁定本件進行簡式審判
    程序，附此敘明。
據上論斷，應依刑事訴訟法第273條之1 第1項、第299條第1項前
段，毒品危害防制條例第10條第1 項、第18條第1 項前段，刑法
第11條前段、第47條第1 項、第38條第1 項第2 款，判決如主文
。
本案經檢察官張瑞玲到庭執行職務。
中    華    民    國    99    年    6     月    29    日
                          刑事第十八庭
                                法  官  楊仲農
上列正本證明與原本無異。
如對本判決不服，應於送達後10日內，向本院提出上訴狀。
（上訴狀應記載具體上訴理由並應抄附繕本）
                                書記官  陳香君
中    華    民    國    99    年    6     月    30    日
附錄本判決論罪之法律條文：
毒品危害防制條例第10條：
施用第一級毒品者，處六月以上五年以下有期徒刑。
施用第二級毒品者，處三年以下有期徒刑。

司法院資訊處製作；財團法人民間司法改革基金會備份。
